【裁判字號】    98,交聲,886
【裁判日期】    980930
【裁判案由】    違反道路交通管理處罰條例聲明異議
【裁判全文】
臺灣士林地方法院交通事件裁定         98年度交聲字第886號
原處分機關  臺北市交通事件裁決所
異議人即    甲○○
受處分人
上列異議人即受處分人因違反道路交通管理處罰條例案件，對於
臺北市交通事件裁決所於民國98年7 月20日所為之處分（北市裁
罰字第裁22-Z00000000號）不服，聲明異議，本院裁定如下：
    主  文
異議駁回。
    理  由
一、按高速公路及快速公路交通管制規則第5 條第1 項前段規定
    ，汽車行駛高速公路應依速限標誌指示。次按對於前項第9
    款之違規行為，採用固定或非固定式科學儀器取得證據資料
    證明者，於一般道路須至少於100 公尺，於高速公路、快速
    公路須至少於300 公尺前，明顯標示之；又汽車行駛於高速
    公路、快速公路或設站管制之道路，行車速度超過規定之最
    高速限或低於規定之最低速限者，處汽車駕駛人新臺幣（下
    同）3,000 元以上6,000 元以下罰鍰，並記違規點數1 點，
    道路交通管理處罰條例第7 條之2 第2 項、第33條第1 項第
    1 款、同條例第63條第1 項第1 款分別定有明文。
二、原處分意旨略以：異議人即受處分人甲○○駕駛其所有之車
    牌號碼1155-DE 號自用一般小客車（下稱上開自小客車），
    於民國98年5 月29日5 時25分許，行經限速100 公里之國道
    一號南下28.5公里處，經雷射槍測速器測得時速為122 公里
    ，超過規定限速時速100 公里有22公里，經警舉發其有「汽
    車行駛高速公路速度超過規定最高速限（20公里以上未滿40
    公里）」之違規，爰依道路交通管理處罰條例第33條第1 項
    第1 款及第63條第1 項第1 款之規定，處罰鍰3,500 元，併
    記違規點數1 點。
三、聲明異議意旨略以：依道路交通管理處罰條例規定，測速器
    取締超速一般道路至少於在100 公尺前、高速公路及快速公
    路必須至少300 公尺前有設立明顯告示牌，而本件雖於國道
    南下26.1公里處有設立測速標示，然舉發地點係在國道南下
    28.5公里處（因測距為243 公尺，員警實應於南下28.743公
    里處取締），兩地相差距離2.643 公里以外，已超過法定距
    離，且該距離已超過駕駛人對警告牌涵蓋距離的認知，警方
    採證違法，應撤銷罰單云云。
四、異議人所有之上開自小客車，於98年5 月29日5 時25分許，
    行經國道一號南下28.5公里處，因經內政部警政署國道公路
    警察局第一警察隊員警，使用雷射槍測速器測獲該車「行車
    時速為122 公里、限速100 公里、超速22公里」之違規，為
    警當場攔停舉發之違規事實，為異議人所是認，並有內政部
    警政署國道公路警察局公警局交字第Z00000000 號舉發違反
    道路交通管理事件通知單1 紙在卷可憑，此部分事實堪予認
    定。惟異議人質以本件測速告示牌設立位置並未適法，經查
    ：
    (一)舉發本件違規所使用之雷射測速儀，通過經濟部標準檢驗
      局國家標準檢驗合格，且領有檢驗合證書，儀器本身即具
      有高度準確性，有內政部警政署國道公路警察局第一警察
      隊98年8 月31日公警一交字第0980172842號函檢附之經濟
      部標準檢驗局雷射測速儀檢定合格證書（檢定合格單號碼
      ：JO0000000 ，檢定日期：97年10月23日、有效期限：98
      年10月31日）1 紙在卷可考，足認異議人違規當時，該測
      速器尚未逾越檢定合格期間，並無故障瑕疵等情，合先敘
      明。
    (二)雖異議人抗辯員警設置雷射槍之地點前300 公尺並未設立
      「前有測速照相」等警告標示，而係在國道一號南下26.1
      公里處設立標示，距離本件違規地點顯已逾2 公里多，而
      違反道路交通管理處罰條例第7 條之2 第2 項之規定。查
      本件雷射槍設置位置係於國道一號南下28.5公里處，距離
      此處最近之「前有測速照相」標示則在同路段26.1公里處
      ，約距雷射槍設立位置前方2.4 公里處，有上開函附之現
      場告示牌照片1 張在卷可按，亦為異議人所不否認，此設
      立距離與前揭道路交通管理處罰條例第7 條之2 第2 項「
      至少於300 公尺前，明顯標示」之規定並無違誤。又按道
      路交通管理處罰條例第7 條之2 第3 項之規定，其立法意
      旨係考量為免用路人在高速行駛中因欲免遭舉發而有臨時
      改變車速致生危險之情事，特規定之緩衝距離，是300 公
      尺僅為下限，只需在合理期待範圍內之緩衝距離處設置，
      即已符合該條規定。本件系爭告示牌係設置在照相地點前
      2.4 公里處，以高速公路平均速限100 公里計算，約為行
      車86 .4 秒（以距離＝速率×時間之公式計算，時間＝
      2.4 公里÷速率每小時100 公里＝0.024 小時＝86.4秒）
      之距離，異議人見該告示牌後再前駛86.4秒，始有測速照
      相儀器拍攝，已有足夠時間使異議人反應並調整行車速度
      ，且應仍屬駕駛人合理期待之設置範圍內，即便以異議人
      所認之2.643 公里距離計算，亦約為95.148秒之行車時距
      ，仍無違駕駛人合理期待之設置範圍。再告示牌之設立無
      非在促請駕駛人注意不得超速行駛，此係善意之提醒，異
      議人身為駕駛人，理應藉此清楚注意暨遵守該路段速度限
      制之規定，非僅係於有設立「前有測速照相」告示牌處即
      遵守交通規則，於未有測速照相之處即存有僥倖心態而不
      予遵循，更不能因此排除未設置告示牌所為採證之證據，
      從而異議人執詞為如上之主張，洵無足採。
五、綜上所述，堪認異議人確有原處分機關認定之違規情事，原
    處分機關援引上開道路交通管理處罰條例及違反道路交通管
    理事件統一裁罰基準表之規定，審酌異議人違規行為之具體
    情節，諭知裁處罰鍰3,500 元，並記違規點數1 點，核無不
    當，故異議人之異議為無理由，應予駁回。
據上論斷，應依道路交通案件處理辦法第19條，裁定如主文
中    華    民    國    98    年    9     月    30    日
                        交通法庭法  官  高雅敏
以上正本證明與原本無異
如不服本裁定應於送達後5日內向本院提出抗告狀
                                書記官  陳映羽
中    華    民    國    98    年    9     月    30    日


司法院資訊處製作；財團法人民間司法改革基金會備份。
